【裁判字號】    99,台上,3909
【裁判日期】    990624
【裁判案由】    違反毒品危害防制條例
【裁判全文】
最高法院刑事判決            九十九年度台上字第三九０九號
上  訴  人  台灣高等法院高雄分院檢察署檢察官
被      告  甲○○
上列上訴人因被告違反毒品危害防制條例案件，不服台灣高等法
院高雄分院中華民國九十七年八月二十六日第二審判決（九十七
年度上訴字第一六一號，起訴案號：台灣高雄地方法院檢察署九
十六年度偵字第一五二三八號），提起上訴，本院判決如下：
    主  文
上訴駁回。
    理  由
按刑事訴訟法第三百七十七條規定，上訴於第三審法院，非以判
決違背法令為理由，不得為之。是提起第三審上訴，應以原判決
違背法令為理由，係屬法定要件。如果上訴理由書狀並未依據卷
內訴訟資料，具體指摘原判決不適用何種法則或如何適用不當，
或所指摘原判決違法情事，顯與法律規定得為第三審上訴理由之
違法情形，不相適合時，均應認其上訴為違背法律上之程式，予
以駁回。本件上訴意旨略以：(一)、「被告以外之人於檢察事務官
、司法警察官或司法警察調查中所為之陳述，與審判中不符時，
其先前之陳述具有較可信之特別情況，且為證明犯罪事實存否所
必要者，得為證據。」此為刑事訴訟法第一百五十九條之二所明
定，查證人洪聖智不僅於警詢（民國九十六年五月二十六日），
在本案偵查中（九十六年六月六日以證人身分）、軍事檢察官九
十六年五月二十六日偵查中（即洪聖智本身所涉之國防部南部地
方軍事法院檢察署九十六年毒偵字第六五號販賣第二、三級毒品
案）、軍事檢察官九十六年七月十三日偵查中（律師沈榮生在場
）、國防部南部地方軍事法院九十六年十月三日審理時（律師沈
榮生在場），均曾為被告甲○○有販賣第三級毒品給伊之陳述，
如果洪聖智甘受偽證罪之處罰，何以不能認定其於警詢所述為真
實？此部分未見原判決有所說明和論述，實與刑事訴訟法第一百
五十九條之二之規定有違，且未經調查其他證據來比較證詞之真
實性，即直接認為警詢所言沒有證據能力，亦與經驗法則及論理
法則有違。事實上洪聖智會在本案於九十六年十一月六日第一審
審理中翻供，也是為了自己，而非為了袒護被告來甘冒偽證罪責
，因洪聖智在本身之案件經軍事法院為第一審有罪判決後，於九
十六年十一月二日上訴移審至國防部高等軍事法院高雄分院即開
始翻供，故九十六年十一月六日之證詞只是維持其繼續翻供之想
法，原判決未詳為審酌其前因後果，即為該證人警詢之證言沒有
證據能力之認定，尚有違誤之處。(二)、原判決理由欄三之(二)之４
，認為被告與洪聖智於九十六年四月二十八日十五時四十八分三
十一秒和九十六年四月二十九日二時四十三分三十七秒兩次之通
訊監察譯文，固可認定為二人間之通話，然該譯文內容並未見與
毒品交易有關之價格或重量等關鍵字句云云。然查原判決引述國
防部南部地方軍事法院九十六年訴字第二三０號洪聖智毒品案之
內容，其中洪聖智與林信宏之通訊監察譯文，即有「沙沙地」、
「梅花」之用語（見原判決第十二頁），與九十六年四月二十九
日二時四十三分三十七秒之通話用語均相同，何以判決前面認為
是非關鍵字句，後面則為他人有罪之關鍵字句？故原判決已有前
後理由矛盾之處。又證人黃暐峻曾與被告一起住在高雄市鼓山區
○○○路六五七號九樓，黃暐峻從警詢、偵查到審理中，都一直
證述被告有販賣第三級毒品之事實，且警方所提出黃暐峻與洪聖
智於九十六年四月二十八日二十二時十七分三十四秒之通話，內
容有洪聖智叫黃暐峻幫忙拿五件「外套」下來之用語，據黃暐峻
於九十六年十月三日軍事法院審理時，供稱當時正在被告上開明
誠路住處，當時是洪聖智要調貨才拿下來，而接著不久即是被告
與洪聖智於九十六年四月二十九日二時四十三分三十七秒之通話
，被告一開始即說「小虎（指洪聖智），我借你的衣服剩幾件？
」，洪聖智回答「３」，由整個通話內容和時間接續來看，黃暐
峻、洪聖智與被告之關係不僅匪淺，且黃暐峻還有幫助被告販賣
之行為。原判決未詳為推繹，亦未詳述黃暐峻之證詞何以不可採
，即為無罪之諭知，自有判決理由不備之違法。惟查原判決維持
第一審諭知被告無罪之判決，駁回檢察官在第二審之上訴，已詳
敘憑以認定之理由。並對證人洪聖智、黃暐峻於警詢之陳述，如
何無證據能力；洪聖智於本案偵查中，及被訴販賣毒品案件偵、
審中，所為曾向被告購買第三級毒品愷他命之證詞，如何難以遽
信，其於本案第一審審理中證述未向被告買過毒品之語，如何較
可信；洪聖智與被告行動電話間九十六年四月二十八日十五時四
十八分三十一秒、同月二十九日二時四十三分三十七秒之通訊監
察譯文，如何難採為不利被告之認定；證人黃暐峻所為洪聖智曾
向被告調毒品之證詞，如何係基於所聽聞被告與洪聖智電話中對
話之片段內容後，加諸個人之主觀臆測，難執為不利被告之證據
；均已依據卷內資料予以說明。從形式上觀察，原判決並無任何
違背法令之處。上訴意旨置原判決之論敘於不顧，仍執陳詞為事
實上之爭執，並對原審採證認事之職權行使，任意指摘，難謂已
符合首揭法定上訴要件，其上訴違背法律上之程式，應予駁回。
據上論結，應依刑事訴訟法第三百九十五條前段，判決如主文。
中    華    民    國  九十九  年    六    月  二十四  日
                      最高法院刑事第二庭
                          審判長法官  莊  登  照
                                法官  陳  世  淙
                                法官  徐  昌  錦
                                法官  許  錦  印
                                法官  葉  麗  霞
本件正本證明與原本無異
                                      書  記  官
中    華    民    國  九十九  年    六    月  二十八  日
                                                      Ｅ

司法院資訊處製作；財團法人民間司法改革基金會備份。
